【裁判字號】    95,易,916
【裁判日期】    950804
【裁判案由】    恐嚇取財
【裁判全文】
臺灣臺北地方法院刑事判決               95年度易字第916號
    公  訴  人  臺灣臺北地方法院檢察署檢察官
    被      告  丙○○
                        3樓
                        1號3.
上列被告因恐嚇取財案件，經檢察官提起公訴（九十五年度偵字
第五五八七號），本院判決如下：
    主  文
丙○○無罪。
    理  由
一、公訴意旨略以：被告丙○○意圖為自己不法所有，於民國九
    十五年二月三日凌晨零時三十分許，在告訴人乙○○為負責
    人之美人魚卡拉ＯＫ（址設臺北市中山區○○○路○段一三
    五巷三二號）內，因不滿案外人即被告之女友丁○遭告訴人
    乙○○要求坐檯，而砸毀店內花瓶，並向告訴人乙○○揚言
    ，如不支付新臺幣（下同）九萬元作為丁○之資遣費，將砸
    店且打斷告訴人乙○○之雙腳，致告訴人乙○○心生畏懼，
    當場開立支票號碼ＡＪ0000000、ＡＪ000000
    0號、ＡＪ0000000號，付款人均為基隆市第一信用
    合作社、面額均為三萬元之支票共三紙（下稱系爭支票三紙
    ），交付被告收受後，並於九十五年二月六日提示兌領之。
    因認被告涉有刑法第三百四十六條第一項之恐嚇取財罪嫌。
二、按犯罪事實應依證據認定之，無證據不得認定其犯罪事實；
    不能證明被告犯罪者，應諭知無罪之判決，刑事訴訟法第一
    百五十四條第二項、第三百零一條第一項分別定有明文。又
    所謂證據，須適於為被告犯罪事實之證明者，始得採為斷罪
    資料，如未能發現相當證據，或證據不足以證明，自不能以
    推測或擬制之方法，以為裁判基礎（最高法院著有五十三年
    臺上字第二七五０號及四十年臺上字第八十六號判例意旨可
    資參照）。
三、公訴人認被告涉有上揭恐嚇取財罪嫌，無非係以被告供承有
    取得上開告訴人乙○○交付之支票三紙，並有告訴人乙○○
    之指訴、證人甲○○之證述，及系爭支票影本三紙可證等情
    為其主要論據。訊據被告丙○○堅詞否認涉犯上開恐嚇取財
    犯行，並辯稱：伊當日係不滿告訴人乙○○之前任令伊在該
    店內擔任會計之女友丁○至包廂內坐檯，才與告訴人乙○○
    大聲爭執，告訴人乙○○反問伊如此該如何處理，伊才表示
    伊女友丁○若要離職，連同前一月份尚未領取之薪水計三萬
    元，提議告訴人乙○○並給付另二個月共六萬元作為資遣費
    ，告訴人乙○○當時雖希望金額減少，伊仍認為如此金額合
    理，告訴人乙○○才自己簽發系爭支票三紙交付與丁○兌領
    ，該筆九萬元來使用伊母親帳戶兌領後，已由丁○取走，此
    均係告訴人乙○○所同意交付，伊當時並無任何恐嚇言詞，
    甚且曾提議告訴人報警處理，更無砸毀告訴人乙○○店內花
    瓶之行為等語。經查：
（一）告訴人乙○○於本院審理中雖結證稱：伊於九十五年二月
      二日夜間十一時許進入伊所經營之卡拉ＯＫ店內時被告已
      在該處，於同日夜間約十二時被告即以伊要求其女友丁○
      坐檯為由，要與伊談判，因伊認為是被告女友丁○為賺取
      包廂內客人所給之高額小費，才自行進入該包廂內，與伊
      無涉，被告就開始出言要砸伊店讓客人跑光光、打斷伊腿
      骨，並用手抓伊衣領，約凌晨一時許被告又拿高腳椅砸破
      店內花瓶並欲持該椅砸伊，伊才開票給被告，被告取得系
      爭支票三紙後並要伊喝下半瓶威士忌，否則要砸店，伊因
      喝酒後無法動才較晚報案，其間被告女友丁○均在場但並
      未制止被告，伊所交付九萬元並非欲作為給付被告女友丁○之資遣費，丁○欲離職亦是被告所提出，且被告恫稱要
      砸店時店內員工甲○○亦在場，事後伊為自己票信問題才
      讓被告仍能兌領票款，未加以止付等語，然而，其所稱斯
      時均在場之證人丁○於本院審理中則證以：其在告訴人乙○○經營店內擔任櫃檯及會計工作，被告當時為伊男友，
      因顧慮伊安全都會接送伊上下班，於九十五年二月二日晚
      上八時許被告送伊至該處上班後即離開，迄同日晚上十二
      時許告訴人乙○○已到該店後才又過去接伊下班，因之前
      為了伊有無在該店包廂內坐檯問題已與被告有爭吵，伊打
      算離職，被告向伊表示欲邀告訴人乙○○一起至樓上（即
      店面一樓）洽談，渠三人至一樓後，被告先以自己將告訴
      人乙○○當朋友而質疑告訴人乙○○讓伊坐檯，告訴人乙○○則表示希望別為這種小事爭吵，被告才很大聲揚稱不
      然報警處理，告訴人乙○○希望被告不要將事情鬧大，後
      來因有客人結帳，伊先下樓處理，但並未聽見被告與告訴
      人二人在一樓有何聲響，後來被告、告訴人一起下樓後，
      伊三人又至包廂內談，經被告提議要伊離職，並加付伊二
      個月薪水作為資遣費，連同當時應給付之前一個月薪水共
      計九萬元，告訴人乙○○同意並簽發系爭支票三紙交付給
      伊，伊將相關事務交接與告訴人乙○○後即與被告一同離
      開，其間並無被告砸破花瓶之情事，而該店內員工甲○○
      在被告與告訴人從一樓下樓後仍在場，當時被告亦曾問員
      工甲○○伊如此有無恐嚇告訴人乙○○，該人還表示不會
      ，與被告離開前更無令告訴人喝酒之情形，其間反而是伊
      與被告一直希望叫警察來，是因為告訴人乙○○顧忌店內
      有令小姐陪侍之經營行為，不讓伊等報警等語，就告訴人
      所指述被告有恫嚇欲砸店、打斷告訴人腿骨之言詞，已為
      在場之證人丁○所否認，關於被告斯時有無砸破花瓶而威
      嚇告訴人之部分，證人丁○復證稱並無該情，證人即該店
      員工甲○○於偵查中亦證稱並未看見被告有此行為，以證
      人丁○復稱為此事與被告爭執後，未久渠二人即分手，告
      訴人乙○○提出告訴時復未併指訴證人丁○與被告為共犯
      而難認證人丁○上開證述有何仍迴護被告之必要，告訴人
      乙○○指述被告有恐嚇行為是否屬實，已有疑問。
（二）其次，告訴人乙○○復稱被告恫稱要砸店時，該店內員工
      甲○○亦在場，然於偵查中，證人甲○○僅證稱有目睹被
      告為女友丁○曾坐檯一事與告訴人爭吵，渠二人上至一樓
      理論後又下來時，被告問告訴人如何處理並要求告訴人拿
      出九萬元作為資遣費，要告訴人自己想辦法籌錢等語，並
      未證述被告當場有何恫嚇告訴人要砸店之言詞，已與告訴
      人所述證人甲○○有在場聽聞該情者有間，反而由證人甲○○所述被告確實先與告訴人至一樓理論後，下樓又繼續
      洽談之情節均與證人丁○所述相符之情狀，足徵告訴人與
      被告為此事確有討論相當時間，若如告訴人所指述其間被
      告即有恫嚇要砸店、打斷告訴人腿骨並抓告訴人衣領等言
      語或舉動，何以告訴人在下樓後見店內員工甲○○仍在場
      時，竟未央請員工甲○○留下或代覓他人或警員為處理，
      實與常理有違；抑有進者，告訴人亦自承系爭支票三紙所
      載票款事後均已如數兌現，以系爭支票三紙係在九十五年
      二月六日始屆期，而告訴人於之前之同年月三日晚間即已
      報案指訴被告有上揭恐嚇取財行為，有各該系爭支票影本
      三紙及警詢筆錄一份在卷為憑，若告訴人係當場遭被告恫
      嚇始同意當場交付系爭支票三紙，其自可在兌領期限屆至
      前止付該筆票款，以其復於同年月三日即已報案稱系爭支
      票係遭恐嚇取財簽發，其據此止付之行為亦無減損其票據
      信用性之問題，告訴人事後竟仍兌付各該票款，其簽發交
      付系爭票三紙與被告時，是否係遭被告恐嚇下心生畏怖而
      交付，更值存疑，遑論告訴人所指述遭被告恐嚇取財之時
      間係九十五年二月二日夜間迄翌日（即三日）凌晨一時許
      ，被告竟遲至三日夜間十一時始至警局報案，告訴人雖又
      稱係因被告離去前令其飲酒，使其無法立即報案云云，此
      業據證人丁○證述並無此情，若被告當場即有足使告訴人
      心生畏怖而交付財物之行為，亦無為離去而強迫告訴人喝
      酒使其無法行動之必要，以系爭支票發票日又係於九十五
      年二月六日之情形，被告又無迫使告訴人屆期前無法止付
      之可能，告訴人據此為其事後未立即報案之緣由，尚難採
      信，衡諸其在被告離去後未立即報警，事後復如數兌現系
      爭三紙支票之票款等情狀，其所指述遭被告恐嚇取財行為
      始交付系爭支票者是否屬實，已難憑採。
（三）至於證人甲○○於偵查中雖曾結證稱被告當日之態度令人
      感到害怕，並稱翌日（即九十五年二月三日）晚上上班時
      ，有發現店內花瓶破裂散在地上等語，惟該花瓶是否係被
      告所砸破，如前述，業據證人丁○稱並無此情，而證人甲○○所述被告當日讓其感覺害怕之具體情狀，復僅涉及被
      告有與告訴人吵架之行為，縱使證人甲○○聞此爭吵情狀
      感覺害怕，仍難據之謂被告確有何對告訴人恐嚇之言詞或
      行為，以告訴人斯時復與被告洽商達一小時以上之情狀，
      告訴人既有就被告之提議表示不同意見、彼此磋商之情形
      ，亦無從謂被告與告訴人爭執理論之行為，有何足使告訴
      人心生畏怖可言，此均無從認被告有何對告訴人恐嚇取財
      之行為；而關於被告之女友丁○能取得該九萬元款項之依
      據，告訴人於本院審理中雖稱交付被告及其女友丁○之系
      爭支票面額共計九萬元並非作為丁○之資遣費，其於偵查
      中則稱該數額係以證人丁○三個月之薪水計算，縱使證人
      丁○何以僅任職月餘卻能取得高達二個月之資遣費，有異
      一般常情，以被告斯時為丁○此離職後之薪資計算問題與
      告訴人爭執相當時間，被告及證人丁○復迭稱渠等其間多
      次欲報警處理，以證人丁○亦稱告訴人所經營店內有請小
      姐陪侍，告訴人是否顧慮渠等報警處理該債務糾紛將致妨
      礙該店之經營，遂同意以此方式計算資遣費，即非無可能
      ，亦難徒憑之即謂告訴人交付該款項，係出於被告有如告
      訴人所指訴之上開恐嚇行為所致。
  因之，被告有無上開恐嚇取財之行為既僅據告訴人之唯一指述
  ，而其指述之情節與證人丁○、甲○○所述復有不符，就其之
  後未立即報警處理，甚且仍如數兌付該票款等違情之處，亦使
  告訴人上開指述之真實性頗值存疑，在無其他積極證據足認被
  告確有公訴人所指對告訴人恐嚇取財行為之情形下，應認不能
  證明被告犯罪，依法自應諭知被告無罪之判決，以示慎審。
據上論斷，應依刑事訴訟法第三百零一條第一項，判決如主文。
本案經檢察官鄭克盛到庭執行職務
中    華    民    國    95    年    8     月    4     日
                  臺灣臺北地方法院刑事第四庭
                          審判長法  官  劉慧芬
                                法  官  李桂英
                                法  官  林麗真
上正本證明與原本無異
如不服本判決應於送達後十日內向本院提出上訴狀
                                書記官  蕭承信
中    華    民    國    95    年    8     月    4     日


司法院資訊處製作；財團法人民間司法改革基金會備份。
